臺灣高雄地方法院民事判決　　　　　　 95年度勞簡上字第8號
上　訴　人　丙○○
訴訟代理人　莊雯琇律師
上　訴　人　甲○○○工業股份有限公司
法定代理人　乙○○
訴訟代理人　王叡齡律師
　　　　　　陳建誌律師
上列當事人間請求損害賠償事件，上訴人對於民國95年3 月1 日
本院鳳山簡易庭94年度鳳勞簡字第5 號第一審判決提起上訴，本
院於96年2 月7日言詞辯論終結，判決如下：
    主  文
原判決關於駁回後開第二項之訴部分暨該部分假執行之宣告，及
訴訟費用（除確定部分外）之裁判均廢棄。
上訴人甲○○○工業股份有限公司應再給付上訴人丙○○新台幣
肆萬參仟貳佰玖拾陸元，及自民國九十四年五月三日起至清償日
止，按週年利率百分之五計算之利息。
其餘上訴駁回。
第一審（除確定部分外）、第二審訴訟費用，由上訴人甲○○○
工業股份有限公司負擔十分之七，餘由上訴人丙○○負擔。
    事實及理由
一、上訴人丙○○起訴主張：
  (1)上訴人丙○○自民國91年10月1 日起至94年2 月4 日止，受
    僱於上訴人甲○○○工業股份有限公司（下稱大方公司），
    擔任警衛之工作，每月基本工資為新臺幣（下同）15,840元
    。雙方約定工作時間為上午8 時起至翌日上午8 時止，即連
    續工作24小時之後休息24小時，於第3 日上午8 時再上班，
    故上訴人丙○○每日均有上班工作，且上訴人丙○○於上開
    任職期間均無請假。兩造間並無訂立書面勞動契約，亦未報
    請當地主管機關核備，本件自無勞動基準法第84條之1 所規
    定可排除勞動基準法第30條等規定之適用。
  (2)上訴人丙○○於任職期間每日上班，且均無請假，依上訴人
    丙○○工作時數計算（即2 日內連續工作24小時），折計為
    每日工作12小時，扣除勞動基準法規定之8 小時正常工作時
    間，上訴人丙○○每日工作滿8 小時後之4 小時均屬延長工
    作時間，故上訴人丙○○任職期間合計得請求之金額如下：
    法定最低基本工資443,520 元。延長工作時間之加班費
    332,640 元。例假日及國定假日上班之加倍工資145,728
    元。上開金額總計為921,888 元，扣除上訴人丙○○任職期
    間合計已領薪資507,304 元後，差額為414,584 元，上訴人
    爰依勞動基準法之相關規定提起本訴，並聲明：(1)上訴人大
    方公司應給付上訴人丙○○414,584 元及自起訴狀繕本送達
    上訴人大方公司之翌日起至清償日止，按年息5 ％計算之利
    息。(2)上訴人丙○○願供擔保，請准宣告假執行。
二、上訴人大方公司則以：
  (1)上訴人丙○○上班時間固為上午8 時起至翌日上午8 時止，
    惟上午8 時起至下午17時30分為主要上班時間，此段時間上
    訴人丙○○需幫上、下班員工等開關門，嗣留守至凌晨1 時
    許幫大夜班員工等開關門後，即無工作而於守衛室休息睡覺
    ，直至翌日上午8 時許與另位守衛交換班，故下午17時30分
    許起至翌日上午8 時許僅屬值夜性質，而非工作時間。
  (2)兩造雖無訂立書面勞動契約，惟上訴人丙○○擔任警衛之初
    ，即已同意上開工作時間及內容，自不得事後反悔，請求給
    付加班費及例假日之工資。而上訴人丙○○所擔任警衛之工
    作，係屬監視性、繼續性之工作，與一般職工密集支出勞力
    之工作性質不同，應符合勞動基準法第84條之1 第1 項第2
    款規定之情形，且該條所規定之書面契約及報請主管機關核
    備，並非勞動契約成立之要件，本件應有勞動基準法第84條
    之1 規定之適用。
  (3)上訴人丙○○主張其每日工作日數為12小時，故每日加班4
    小時等語，與事實不符，因上訴人丙○○在第2 日上午8 時
    即已下班，當日並無加班4 小時之情形。且上訴人丙○○工
    作1 天休息1 天，並無連續工作7 天之情形，自無勞基法第
    36條所規定每7 日可請求例假1 日之適用。又上訴人丙○○
    每月僅工作15天，另15天休息，即全年上班183 天，休息18
    2 天，如依上訴人丙○○所主張每年之例假日及國定假日合
    計69天計算，上訴人丙○○全年休息日數已超過69天，上訴
    人丙○○自無理由再請求給付例假日及國定假日之工資。
  (4)上訴人丙○○任職期間得請求之法定基本工資為443,520 元
    ，縱使加上上訴人丙○○所主張每日4 小時之加班費，以上
    訴人丙○○每月上班15日計算，上訴人丙○○得請求延長工
    時之加班費為166,320 元，故上訴人丙○○合計得請求之金
    額為609,840 元，扣除上訴人大方公司已給付予上訴人丙○
    ○之薪資總額590,011 元，上訴人丙○○僅得請求19,829元
    ，是上訴人丙○○之請求顯非適法，爰答辯聲明：上訴人丙
    ○○於第一審之訴及假執行之聲請駁回。
三、原審判命上訴人大方公司應給付上訴人丙○○209,381 元及
    法定遲延利息（即法定基本工資443,520 元、加班費332,46
    0 元、國定假日工資23,232元，扣除已給付590,011 元之薪
    資），並供擔保准假執行及免假執行之宣告，而駁回其餘請
    求。上訴人丙○○就原審駁回例假日工資部分（合計109,82
    4 元）聲明不服，提起上訴，聲明：(1)原判決關於駁回例假
    日工資部分廢棄。(2)上開廢棄部分，上訴人大方公司應再給
    付上訴人丙○○109,824 元，及自94年5 月3 日起至清償日
    止，按年息5 ％計算之利息（上訴人丙○○請求95,379元部
    分，業已敗訴確定）。上訴人大方公司上訴部分，答辯聲明
    ：上訴駁回等語。上訴人大方公司就原審判命上訴人大方公
    司給付上訴人丙○○延長工時之加班費332,460 元及國定假
    日工資23,232元部分聲明不服，提起上訴，上訴聲明：(1)原
    判決上開不利於上訴人大方公司部分廢棄。(2)上開廢棄部分
    ，上訴人丙○○在第一審之訴及假執行之聲請駁回。另就上
    訴人丙○○上訴部分，答辯聲明：上訴駁回等語。
四、兩造不爭執之事項：
  (1)上訴人丙○○自91年10月1 日起至94年2 月4 日止受僱於上
    訴人大方公司，任職期間為2 年4 個月又4 天，擔任警衛工
    作，上訴人丙○○每月工資為15,840元，兩造並無訂立書面
    勞動契約。
  (2)上訴人丙○○上班時間為連續24小時後，再休息24小時，即
    每日上午8 時上班至翌日上午8 時止，再休息至隔1 日上午
    8 時再上班。
  (3)上訴人丙○○於任職期間合計領取薪資總額為590,011 元，
    並有上訴人丙○○之薪資明細表11份在卷可憑（見原審卷第
    152 頁至第162頁）。
五、本件應判斷之爭點在於：
（一）依上訴人丙○○工作之性質，上訴人大方公司是否得主張
      本件有勞動基準法第84條之1 第2 款規定之適用，而得排
      除同法第30條等規定。
（二）上訴人丙○○之工作時間是否為連續24小時？抑或一部份
      上班時間僅為值夜性質？
（三）如上訴人丙○○工作時間為連續24小時，則上訴人丙○○
      得否就上開任職期間，請求上訴人大方公司給付每日延長
      工時之加班費及例假日、國定假日之加倍薪資？
六、依上訴人丙○○工作之性質，上訴人大方公司是否得主張本
    件有勞動基準法第84條之1 第2 款規定之適用，而得排除同
    法第30條等規定：
    按屬於監視性、間歇性或其他性質特殊之工作者，依85年12
    月27日增訂之勞動基準法第84條之1 規定，應經中央主管機
    關核定公告；雇主依同條規定與勞工所訂立之勞動條件書面
    約定，關於工作時間等事項，亦應報請當地主管機關核備，
    並非雇主單方或勞雇雙方所得以決定；且依86年6 月12日新
    修正之同法施行細則第50條之2 規定，其內容應包括職稱、
    工作項目、工作權責或工作性質、工作時間、例假、休假、
    女性夜間工作等有關事項，業經大法官會議於88年11月18日
    以釋字第494 號解釋理由書解釋在案，故該法第84條之1 適
    用之前提，須由中央主管機關核定公告符合該條第1 項第1
    款至第3 款規定之工作者，且須勞資雙方就上開職稱等事項
    協商合意後成立書面契約，並報請當地主管機關核備，始完
    成法定程序，而有該法第84條之1 規定之適用。本件上訴人
    丙○○擔任警衛之工作，具有監視性工作之性質，為兩造所
    不爭執，惟兩造就任職期間之勞動條件（含加班費及例假日
    之工資等）並未成立書面契約，上訴人大方公司亦未報請中
    央主管機關核備等情，為兩造所不爭，參照上揭法條規定及
    大法官會議解釋理由書之意旨，本件不符合勞動基準法第84
    條之1 之法定要件，自無該條規定之適用，上訴人大方公司
    抗辯本件有該條規定適用，不足為採。
七、上訴人丙○○之工作時間是否為連續24小時？抑或一部份上
    班時間僅為值夜性質？
（一）上訴人丙○○主張其上班時間即工作時間為上午8 時起至
      翌日上午8 時止，惟上訴人大方公司抗辯上午8 時起至下
      午17時30分為主要上班時間，而下午17時30分許起至翌日
      上午8 時許僅屬值夜性質，非工作時間等語。
（二）經查，證人即上訴人大方公司之人事管理職員黨延美於原
      審證稱：上訴人丙○○工作時間為上午8 時至下午5 時，
      此段時間工作內容主要是文件收發、訪客登記、門禁守衛
      ，下午5 時至翌日上午8 時為值夜時間，上訴人丙○○仍
      須待在公司，此段時間工作內容主要是幫夜班作業員換班
      時開關門及門禁工作，與突發狀況時之聯繫工作等語；證
      人即上訴人大方公司之主管戴瑞龍於原審證稱：上訴人丙
      ○○值夜班工作內容主要是幫夜班作業人員出入廠區時開
      關門，及處理災害或治安事件之突發狀況，值班室內有冷
      氣、飲水機、床鋪及電視，除開關門外，上訴人丙○○可
      以睡覺或看電視，但不得離開值班室等語（見原審卷第71
      頁及第73頁），足見上訴人丙○○上班時間之下午5 時許
      起至翌日上午8 時止，雖屬值夜班時段，可以在值班室內
      休息或睡覺，然在此時間內上訴人丙○○仍須一直待在值
      班室內，為夜晚出入廠區之工作人員作開關門之工作，且
      須防範突發狀況，此與一般社會常情所認知警衛之工作，
      係屬長時間待在同一地點執行監視性與防範陌生人或宵小
      侵入等工作之性質相同，上訴人丙○○此時自仍屬擔任警
      衛之工作，而屬工作時間之範圍，故上訴人丙○○之工作
      時間係自上午8時 起至翌日上午8 時止，為連續24小時，
      應可認定，上訴人大方公司此部分之抗辯，不足為採。
八、上訴人丙○○工作時間為連續24小時，則上訴人丙○○得否
    就上開任職期間，請求上訴人大方公司給付每日延長工時之
    加班費及例假日、國定假日之加倍薪資？
    上訴人丙○○工作時間為連續24小時後，休息24小時，即每
    日上午8 時上班至翌日上午8 時止，再休息至隔1 日上午8
    時再上班工作，業如上述，且上訴人丙○○於任職期間內均
    無請假，此經上訴人丙○○陳述在卷，上訴人大方公司對此
    並未提出證據否認，上訴人丙○○此部分主張應可採信，則
    上訴人丙○○於任職期間內得請求之每日延長工時工資（即
    俗稱加班費）及例假日、國定假日之工資，是否准許？爰分
    敘如下：
（一）每日延長工時之加班費部分：
      按勞工每日正常工作時間不得超過8 小時，每2 週工作總
      時數不得超過84小時；本法第30條所稱正常工作時間跨越
      2 曆日者，其工作時間應合併計算；本法所定雇主延長勞
      工工作之時間，係指每日工作時間超過8 小時或每2 週工
      作總時數超過84小時之部分，勞動基準法第30條及同法施
      行細則第17條、第20條之1前段分別定有明文。本件上訴
      人丙○○工作時間係即每日上午8 時上班至翌日上午8 時
      止，連續24小時後，休息24小時，即工作1 日休息1 日，
      上訴人丙○○之工作時間已跨越2 曆日，自應合併計算，
      上訴人大方公司抗辯上訴人丙○○並未加班，縱有加班，
      然上訴人丙○○橫跨2 日之連續工作24小時之間，有1 日
      是凌晨12時起至上午8 時即下班，該日並未加班，上訴人
      丙○○每月僅有60小時（即15*4）之加班時間等語，並不
      足採。故上訴人丙○○每2 週工作總時數為168 小時（計
      算式：24*7＝168） ，而依上開規定，勞工工作時間，每
      2 週工作總時數不得超過84小時，則上訴人丙○○每日平
      均延長工時為6 小時（計算式：（168-84）/14 ＝6） ，
      每月為180 小時（計算式：6*30＝180） ，而上訴人丙○
      ○僅請求2 年4 個月即28個月合計5040小時（計算式：18
      0*28＝5,040） 之加班費，再依勞動基準法第24條規定，
      延長工作時間在2 小時以內者按平日每小時工資額加給3
      分之1 ，再延長工作時間在2 小時以內者按平日每小時工
      資額加給3 分之2 計算（而超過4 小時者，自仍應以3 分
      之2 計算），上訴人丙○○每日工資為528 元（上訴人丙
      ○○每月工資為15 ,840 元，即每日528 元，為兩造所不
      爭執），故上訴人丙○○任職期間得請求每日延長工時之
      加班費合計為517, 440元（前2 小時部分即1680小時應加
      計3 分之1 ，後4 小時部分即3360小時應加計3 分之2 ，
      計算式：1,680*（528/8）*（1+1/3）+3,360*（528/ 8）
      * （1+2/3） ＝517,440） 。上訴人丙○○請求上訴人大
      方公司應給付332,640 元，應予准許。
（二）例假日及國定假日之工資部分：
    (1)例假日工資部分：
      按勞工每7 日中至少應有1 日之休息，作為例假；雇主經
      勞工同意於休假日工作者，工資應加倍發給，勞動基準法
      第36條、第39條中段分別定有明文。上訴人丙○○工作時
      間係每日上午8 時上班至翌日上午8 時止，再休息至隔1
      日上午8 時再上班，已如上述，足見上訴人丙○○每日均
      有上班工作（即第1 日工作16小時、第2 日工作8 小時、
      第3 日工作16小時，依此反覆），已符合連續工作7 日之
      情形，上訴人大方公司抗辯上訴人丙○○並無連續工作7
      天之情形等語，不足為採。且上訴人丙○○任職期間均無
      請休假，故上訴人丙○○於例假日均有工作，上訴人丙○
      ○自得依同法第39條規定請求發給工資（因上訴人丙○○
      每日均有上班工作，故上訴人大方公司所給付之每月工資
      15, 840 元，應認已給付上訴人丙○○每日之薪資，即包
      含例假日在內，故上訴人丙○○就例假日僅得請求上訴人
      大方公司再加給1 倍之工資）。而1 年例假日為52日（即
      1 年為52週，每週1 日為例假日），上訴人丙○○僅請求
      2 年，故上訴人丙○○任職期間得請求之例假日之工資為
      54,912元（計算式：104*528 ＝54,912），逾此金額之請
      求則無理由，不應准許。
    (2)國定假日工資部分：
      按紀念日、勞動節日及其他由中央主管機關規定應放假之
      日，均應休假，勞動基準法第37條定有明文。上訴人丙○
      ○每日均有上班工作，且其任職期間均無請休假，業如上
      述，故上訴人丙○○於國定假日均有工作，上訴人丙○○
      自得依同法第39條規定就國定假日請求再發給1 倍之工資
      （理由同上述）。而依行政院人事行政局所發布每年有11
      日之國定假日，此為兩造所不爭執，上訴人丙○○僅請求
      2 年，故上訴人丙○○任職期間得請求之國定假日之工資
      為11,616元（計算式：22*528＝11,616），逾此金額之請
      求則無理由，不應准許。綜上，上訴丙○○任職期間得請
      求之例假日及國定假日工資合計為66,528元（計算式：54
      ,912+11,616 ＝66 ,528）。
    (3)綜上所述，上訴人丙○○於任職期間依勞動基準法之規定
      ，可請求之法定最低基本薪資為443,520 元（計算式：15
      ,840*28 ＝443,520） 、每日延長工時之加班費為332,64
      0 元、例假日及國定假日之工資為66 ,528 元，合計842,
      688 元，茲扣除上訴人丙○○已領薪資590,011 元，上訴
      人大方公司尚應給付上訴人丙○○252,677 元（計算式：
      84 2,688-590,011＝252,677） 。從而，上訴人丙○○依
      據勞動基準法第24條第1 項第1 、2 款、第39條之規定，
      請求上訴人大方公司應給付上開加班費及例假日、國定假
      日之工資，其尚未給付之差額252,677 元及自起訴狀繕本
      送達被告翌日起（即94年5 月3 日）至清償日止，按年息
      5 ％計算之利息，核屬正當，應予准許，逾此部分之請求
      則無理由，應予駁回。
九、除原審判決上訴人大方公司應給付上訴人丙○○原判決主文
    第1 項之金額（即給付上訴人丙○○法定最低基本工資443,
    520 元、延長工時之加班費332,460 元及國定假日工資23,2
    32元，扣除上訴人丙○○已領薪資590,011 元，上訴人大方
    公司尚應給付上訴人丙○○209, 381元及法定遲延利息)，
    上訴人大方公司自應再給付上訴人丙○○43,296元及其法定
    遲延利息（計算式：252,677-209,381 ＝43,296），原審就
    上開上訴人大方公司應再給付部分，為上訴人丙○○敗訴之
    判決，自有未洽，上訴丙○○此部分之上訴為有理由，應由
    本院廢棄此部分判決，並改判如主文第2 項所示。至於原審
    就超過上開應再給付部分，為上訴人丙○○敗訴之判決，及
    原審判命上訴人大方公司應給付上訴人丙○○部分，並無違
    誤，上訴人丙○○及上訴人大方公司分別就上開部分提起上
    訴，指摘原判決此部分不當，求予廢棄改判，為無理由，均
    應予駁回。
十、本件為判決基礎之事實已明，兩造其餘攻擊、防禦方法，於
    判決結果不生影響，爰不逐一論述。
十一、據上論結，本件上訴，為一部有理由，一部無理由，依民
      事訴訟法第436 條之1 第3 項、第450 條、第449 條第1
      項、第79條，判決如主文。
中　　華　　民　　國　 　96　　年　　2　　月　　27　　日
                       勞工法庭審判長法　官  朱玲瑤
                                     法  官  李怡諄
                                     法  官  呂憲雄
正本證明係照原本作成。
本裁判不得上訴。
中　　華　　民　　國　 　96　　年　　2　　月　　27　　日
                                     書記官  李文廣
